臺灣高等法院民事裁定　　　　　　　　 94年度再抗字第24號
聲　請　人　乙　○
　　　　　　丙○○
共　　　同
訴訟代理人　林阿俊
聲請人因與相對人甲○○間請求土地所有權移轉登記事件，對於
中華民國94年 2月22日本院94年度再抗字第11號確定裁定，聲請
再審，本院裁定如下：
    主      文
聲請駁回。
聲請費用由聲請人負擔。
    理      由
一、本件再審聲請意旨略以：其就本院91年度再抗字第 145號確
    定裁定聲請再審，係以該裁定有民事訴訟法第496條第1項第
    1款之再審事由，惟本院91年度再抗字第164號裁定竟未敘明
    再審聲請人所提出之台灣宜蘭地方法院（下稱宜蘭地院）57
    年度民執字第1826號聲請狀及宜蘭地院民事執行處通知等重
    要證據有何不可採之理由，自有民事訴訟法第496條第1款適
    用法規錯誤之再審理由。且聲請人已提出司法院 74.5.30（
    74）廳民 1字第420號函、最高法院19年度上字第278號判例
    及51年度上字第1041號判例為證，原確定裁定復未審酌，亦
    未說明其不採之理由，有裁判不備理由之違法。又再審聲請
    人提起之宜蘭地院89年度訴字第 157號案件與前訴即宜蘭地
    院86年度訴字第 275號之訴訟標的間僅有優先承買權之因果
    關係，且被告僅為甲○○、林良雄及林淵源等 3人，與前訴
    被告為甲○○、林良雄、林淵源及劉簡玉子等 4人，並不相
    同，顯非同一事件，原確定裁定認屬同一事件，適用法規顯
    有錯誤。又原確定裁定僅以相對人為前後訴訟之同一當事人
    及請求標的相同即認定再審聲請人所提之89年度訴字第 157
    號訴訟違反一事不再理原則，實屬適用法規顯有錯誤。且原
    確定裁定未就兩造爭執焦點及有無違背法令為論斷，亦屬適
    用法規顯有錯誤。爰依民事訴訟法第496條第1項第 1款規定
    聲請再審等語。並聲明：(一)廢棄宜蘭地院89年度訴字第 157
    號裁定、本院90年度抗字第1254號裁定、91年度再抗字第35
    號、第62號、第104號、第145號、第 164號及92年度再抗字
    第43號、 128號及93年度再抗字第25號、第51號、第62號、
    第71號、第81號及94年度再抗字第 2號、第11號裁定。(二)就
    宜蘭地院89年度訴字第 157號裁定及本院90年度抗字第1254
    號裁定准予再審。(三)再審相對人應將坐落宜蘭縣宜蘭市○○
    段9之10、9之14號內持分403727/ 678527，面積為7913平方
    公尺，以新台幣4605元 6角價金，與再審聲請人訂立書面買
    賣契約，並將此部分土地辦理所有權移轉登記為再審聲請人
    公同共有。(四)第一、二審再審歷審及本訴歷審訴訟費用均由
    再審相對人負擔。
二、程序部分：按再審聲請人係就宜蘭地院89年度訴字第 157號
    裁定（含本院90年度抗字第1254號裁定及其後所有之再審裁
    定，下稱原確定裁定）聲請再審，並就此陳明未逾再審期間
    ，經核聲請人係於94年3月8日收受本院94年度再抗字第11號
    裁定，聲請人於94年 3月30日提起本件再審之聲請，未逾聲
    請再審之30日期間，合先敘明。
三、按再審之訴，法院認無再審理由，判決駁回後，不得以同一
    事由，對於原確定判決或駁回再審之訴之確定判決，更行提
    起再審之訴，民事訴訟法第 498條之 1定有明文。依同法第
    507 條規定，此於聲請再審之情形亦有準用。又按民事訴訟
    法第 496條第1項第1款所謂適用法規顯有錯誤，係指確定判
    決所適用之法規，顯然不合於法律規定，或與司法院現尚有
    效及大法官會議之解釋，或本院現尚有效之判例顯有違反，
    或消極的不適用法規，顯然影響裁判者而言，並不包括判決
    理由矛盾、理由不備、取捨證據及認定事實錯誤之情形在內
    ，有最高法院92年度台上字第320號判決意旨可資參照。
四、經查：本件經過為：再審聲請人前以再審相對人與第三人林
    良雄、林淵源為被告，向宜蘭地院起訴請求塗銷土地所有權
    移轉登記等，經該院以86年度訴字第 275號受理，其訴之聲
    明第 2項為：「被告甲○○（即再審相對人）就坐落前項地
    號（即宜蘭市○○段9之2地號）之土地應有部分1156/7530，
    應以新臺幣4605元 6角為買賣價金與原告（即再審聲請人）
    訂立書面買賣契約，並將此部分土地移轉登記予原告公同共
    有」，該事件中再審聲請人部分經宜蘭地院以違反一事不再
    理裁定駁回其訴，復經本院以87年度抗字第2569號駁回其抗
    告而確定。惟嗣經再審聲請人向本院聲請再審後，由本院以
    88年度再抗字第 144號裁定將上開裁定均廢棄，並發回宜蘭
    地院，嗣經宜蘭地院以88年度訴更字第 4號審理後，以再審
    聲請人之請求為無理由而判決駁回再審聲請人之訴，經再審
    聲請人提起上訴後，本院則以88年度上易字第 200號駁回其
    上訴確定。嗣再審聲請人復以再審相對人及劉簡玉子、林良
    雄、林淵源等 4人為被告，向宜蘭地院起訴請求塗銷土地所
    有權移轉登記等，經該院以89年度訴字第 157號受理，其訴
    之聲明為：「一、請求判決坐落宜蘭縣宜蘭市○○段 9之2地
    號．．．持分（按即應有部分）1156/ 7530之土地，於民國
    84年 5月15日以宜蘭地政事務所收件編號9994號辦理所有權
    移轉登記為被告林良雄、林淵源各持分（應有部分） 1156/
    15060，及於70年 7月22日以宜蘭地政事務所收件編號10070
    號辦理所有權移轉登記為被告劉簡玉子持分 （ 應有部分）
    1156/ 7530之登記，均應塗銷。二、請求判令被告甲○○（
    即再審相對人） 應將前項土地持分 （應有部分）以新臺幣
    4605元 6角為價金，與原告（即再審聲請人）訂立書面買賣
    契約，並將此部分土地辦理所有權移轉登記為原告公同共有
    」，宜蘭地院以再審聲請人上開訴之聲明第 2項部分，與再
    審聲請人先前對再審相對人及林良雄、林淵源等 3人起訴請
    求之前開86年度訴字第275號事件訴之聲明第2項部分，其當
    事人、法律關係與該法律關係據以發生之原因事實均為同一
    ，屬同一事件，再審聲請人就業經法院判決確定之同一事件
    再為請求，與民事訴訟法第400條第1項及第 249條第1項第7
    款後段規定有違，裁定駁回再審聲請人該部分訴訟。再審聲
    請人不服，提起抗告，經本院90年度抗字第1254號裁定駁回
    其抗告確定。惟再審聲請人嗣即以：上開89年度訴字第 157
    號訴訟之被告為甲○○、劉簡玉子、林良雄、林淵源等 4人
    ，而上開86年度訴字第 275號事件之被告為甲○○、林良雄
    、林淵源等 3人，其當事人並不相同，非屬同一事件，確定
    裁定竟認上開 2事件係屬同一事件，其適用法規顯有錯誤，
    及抗告法院就再審聲請人所附最高法院裁判、司法院民事廳
    函等漏未斟酌，並未說明再審聲請人所提執行聲請狀及宜蘭
    地院民事執行處通知為何不採之理由，有民事訴訟法第 496
    條第1項第1款及同法第 497條之再審理由，對確定裁定聲請
    再審。嗣經本院審理結果認無再審理由，或再審之聲請不合
    法，而以91年度再抗字第 35號、再抗字第 62號、再抗字第
    104號、再抗字第145號、再抗字第 164號、92年度再抗字第
    43號、再抗字第 128號、93年度再抗字第25號、再抗字第51
    號、再抗字第62號、再抗字第71號、再抗字第81號、94年度
    再抗字第 2號、第11號裁定駁回其再審聲請，均有前開各判
    決及裁定可稽。
五、按再審聲請人本件聲請再審，無非主張(1)原確定裁定與86年
    度訴字第 275號確定裁定並非同一事件，原確定裁定以此駁
    回再審聲請人之訴及其後之再審聲請，適用法規顯有錯誤。
    (2)原確定裁定未審酌再審聲請人提出之57年度民執字第1826
    號聲請狀、宜蘭地院民事執行處通知及司法院74.5.30（74
    ）廳民 1字第 420號函覆本院解釋、最高法院19年度上字第
    278 號判例及51年度上字第1041號判例等重要證據，復未說
    明其不採之理由，有裁判不備理由之違法，亦為適用法規顯
    有錯誤。均有民事訴訟法第 496條第1項第1款規定「適用法
    規顯有錯誤」之再審理由云云。惟再審聲請人之前開主張業
    已在前開數次再審聲請時提出之，並均經本院前次再審程序
    裁定駁回之，以下分述之：
  (一)就同一事件部分：本院91年度再抗字第35號裁定業表明：「
    本件與前確定判決屬同一事件，形式之當事人雖非相同，然
    本件之當事人為前訴判決既判力主觀範圍所及之人，其訴訟
    事件仍屬同一... 是本院確定裁定並無民事訴訟法第 496條
    第 1項第1款所指適用法規顯有錯誤之情形.. 聲請人聲請再
    審並無理由，應予駁回。」；本院91年度再抗字第 104號裁
    定亦謂：「原確定裁定認定前後兩訴之要素均相同，再審聲
    請人起訴違反一事不再理原則，並無不合... 從而，再審聲
    請人認原確定裁定具有民事訴訟法第496條第1項第 1款之再
    審理由，而據以聲請再審，自屬無據，應予駁回。」；本院
    92年度再抗字第43號裁定亦謂：「台灣宜蘭地方法院88年度
    訴更字第4號及89年度訴字第157號事件，關於再審聲請人訴
    請再審相對人訂立買賣契約及移轉土地所有權部分訴訟，其
    當事人相同，再審聲請人主張之原因事實同一，至再審聲請
    人於 2訴訟聲明之標的土地之地號及應有部分雖有差異，但
    系爭 9之10地號土地應有部分乃系爭9之2地號土地應有部分
    之代替物，應認二者之請求同一，再審聲請人先後對再審相
    對人提起各該訴訟，應屬同一事件。至再審聲請人於同一訴
    訟程序併對林良雄、林淵源、劉簡玉子起訴，但渠等非上開
    訂立買賣契約及移轉土地所有權部分訴訟之被請求對象，自
    非此部分訴訟之當事人，不得以再審聲請人利用一訴訟程序
    對再審相對人及林良雄、林淵源、劉簡玉子請求，認為前後
    2 訴訟關於請求再審相對人訂立買賣契約及移轉土地所有權
    部分，當事人有所不同，而非同一事件。... 綜上，本院91
    年度再抗字第164號確定裁定論述89年度訴字第157號事件關
    於再審聲請人對再審相對人請求訂立買賣契約及移轉所有權
    登記部分，與88年度訴更字第 4號事件，再審聲請人對再審
    相對人請求訂立買賣契約及移轉所有權登記部分，當事人、
    訴訟標的、訴之聲明均相同，屬同一事件，進而認定台灣宜
    蘭地方法院89年度訴字第 157號裁定，以再審聲請人此部分
    起訴違背一事不再理原則，駁回其訴，於法並無不合，而裁
    定駁回再審聲請，顯無民事訴訟法第 496條第1項第1款所定
    再審事由。再審聲請人仍執前詞，聲請再審，為無理由，應
    予駁回」。
  (二)就司法院74.5.30（74）廳民1字第 420號函覆本院解釋、最
    高法院19年度上字第 278號判例及51年度上字第1041號判決
    等重要證據未說明不採理由部分：本院91年度再抗字第 104
    號裁定、91年度再抗字第 145號裁定已表明：「雖再審聲請
    人主張其已提供司法院74. 5.30（74）廳民1字第420號函復
    本院之解釋及最高法院19年上字第278號及51年上字第 1041
    號判例，認為同一事件，必同一當事人就同一法律關係而為
    同一之請求，若此三者有一不同，即不得謂為同一事件，自
    不受確定判決之拘束云云，惟查再審聲請人所主張之前開兩
    訴訟，除訴訟標的及訴之聲明相同外，就再審相對人部分，
    當事人亦相同，即應屬同一事件，是再審聲請人所為之上開
    主張，顯有誤會。……從而，再審聲請人認原確定裁定具有
    民事訴訟法第496條第1項第1款之再審理由，而據以聲請再
    審，自屬無據，應予駁回」。
  (三)就再審聲請人主張57年度民執字第1826號聲請狀及宜蘭地院
    民事執行處通知等重要證據未說明不採之理由部分：本院92
    年度再抗字第 128號裁定已表明：「本件再審聲請人另主張
    ：本院91年度再抗字第 164號裁定未說明再審聲請人所提宜
    蘭地院57年度民執字第1826號聲請狀及宜蘭地院民事執行處
    通知為何不採之理由，而本院92年度再抗字第43號確定裁定
    就此亦未敘明理由，亦有適用法規錯誤之再審理由等語。惟
    ... 縱有理由不備之情事，亦非適用法規顯有錯誤，而得據
    以為聲請再審之理由，是再審聲請人此部分之聲請亦為無理
    由」。
  (四)至聲請人主張確定裁定就兩造爭執焦點及有無違背法令未論
    斷，判決不備理由云云。因確定裁定就聲請再審人所指摘之
    前述論點均已於裁定書中闡明，尚無不備理由之情，況揆之
    前述「不備理由」亦非屬適用法規顯有錯誤之再審事由。
六、綜上所述，本件再審聲請人於本院據以主張之前開再審理由
    ，均已於本院前次再審程序中提出，並經本院歷次再審裁定
    駁回之，其仍執同一事由，對於原確定裁定及前揭駁回其再
    審聲請之確定裁定，更行聲請再審，揆諸前揭規定，依法不
    合。
    據上論結，本件再審之聲請不合法，應予駁回，爰裁定如主
    文。
中　　華　　民　　國　　94　　年　　8 　　月　　22　　日
                  民事第 7庭　審判長法  官　鄭三源
　　                                法  官　周美月
    　　                            法  官　黃嘉烈
正本係照原本作成。
不得抗告。
中　　華　　民　　國　　94　　年　　8　　月　　24　　 日
　　　　　　　　　　　　　　　　　　書記官　倪淑芳
